【裁判字號】    98,訴,879
【裁判日期】    980616
【裁判案由】    違反毒品危害防制條例
【裁判全文】
臺灣彰化地方法院刑事判決               98年度訴字第879號
公  訴  人  臺灣彰化地方法院檢察署檢察官
被      告  甲○○
下列被告因違反毒品危害防制條例案件，經檢察官提起公訴（98
年度毒偵字第882 、883 、884 號），被告於本院準備程序中自
白犯罪，本院認有刑事訴訟法第273 條之1 第1 項之情形，合議
裁定由受命法官獨任進行簡式審判程序，茲審理判決如下：
    主  文
甲○○施用第一級毒品，累犯，處有期徒刑拾月。施用第一級毒
品，累犯，處有期徒刑捌月。施用第二級毒品，累犯，處有期徒
刑伍月。應執行有期徒刑壹年陸月。
    事  實
一、甲○○前於民國（下同）87年間，因施用毒品案件，經本院
    以87年度毒聲字第2451號裁定送觀察、勒戒後，因認有繼續
    施用毒品之傾向，經本院以88年度毒聲字第26號送強制戒治
    1 年，後由本院以88年度毒聲字第2653號裁定停止戒治出監
    ，嗣於89年1 月5 日保護管束期滿未經撤銷而視為執行完畢
    ，並由臺灣彰化地方法院檢察署檢察官以89年度戒毒偵字第
    12 4號為不起訴處分確定。又於89年間，因施用毒品案件，
    經本院以89年度毒聲字第5889號裁定送強制戒治，後由本院
    以90年度毒聲字第2843號裁定停止戒治出監，嗣於91年3 月
    3 日保護管束期滿未經撤銷而視為執行完畢，而此部分所涉
    刑事責任，經臺灣彰化地方法院檢察署檢察官起訴，並經本
    院以90年度訴字第130 號判決判處有期徒刑9 月、7 月，並
    定應執行有期徒刑1 年2 月確定；再於92年間，因施用毒品
    案件，經本院以92年度毒聲字第1063號裁定送強制戒治，後
    因93年1 月9 日法律修正無庸執行出監，而此部分所涉刑事
    責任，經臺灣彰化地方法院檢察署檢察官起訴，並經本院以
    92年度訴字第736 號判決判處有期徒刑1 年確定。又於95年
    間，因竊盜案件，經本院以95年度斗簡字第502 號判決判處
    有期徒刑4 月確定（第一案）；又於同年間，因搶奪等案件
    ，經本院以95年度訴字第1521號判決判處有期徒刑4 月、5
    月、6 月、8 月，並定應執行有期徒刑1 年6 月確定（第二
    案）；再於前開強制戒治執行完畢後五年內之95年間，因施
    用毒品案件，經臺灣高等法院臺中分院以95年度上訴字第21
    97號判決判處有期徒刑1 年確定（第三案）；復於同年間，
    因竊盜案件，經本院以95年度員簡字第581 號判決判處有期
    徒刑5 月確定（第四案）；嗣於同年間，因施用毒品案件，
    經本院以96年度簡字第50號判決判處有期徒刑5 月確定（第
    五案）；嗣因中華民國96年罪犯減刑條例公佈施行，上開5
    案經臺灣高等法院臺中分院以96年度聲減字第1157號裁定，
    第一案減為2 月，第二案減為2 月、2 月15日、3 月、4 月
    ，第三案減為6 月，第四案減為2 月15日，第五案減為2 月
    15日，並定應執行有期徒刑1 年10月確定，業於97年6 月1
    日因縮短刑期執行完畢出監。詎其仍不知悔改，竟基於施用
    第一級毒品海洛因及第二級毒品甲基安非他命之犯意，分別
    於：(一)97年12月16日晚間9 時30分許，在其停放於彰化縣田
    尾鄉○○路旁之車牌號碼QL—1078號自小客車內，以將海洛
    因及甲基安非他命之粉末同置於玻璃瓶內燒烤之方式，同時
    施用第一級毒品海洛因及第二級毒品甲基安非他命1 次；(二)
    98年1 月28日下午3 時30分許，在彰化縣北斗鎮○○路某橋
    邊，先將海洛因摻水注射體內之方式，施用第一級毒品海洛
    因1 次，再以將甲基安非他命置於玻璃瓶內燒烤之方式，施
    用第二級毒品甲基安非他命1 次。嗣分別於(一)97年12月16日
    晚上10時30分許，在彰化縣溪洲鄉○○路為警盤查查獲，經
    其同意採集尿液送驗後，結果呈甲基安非他命、可待因及嗎
    啡陽性反應；(二)於98年1 月30日上午9 時40分許，在彰化縣
    北斗鎮○○路、復興路口為警盤查時，於有偵查犯罪職權之
    機關或個人發覺其犯罪前，自動向員警坦承有施用第一級毒
    品海洛因及第二級毒品甲基安非他命之犯行，並表示自首且
    願意接受裁判，經其同意採集尿液送驗後，結果呈安非他命
    、甲基安非他命、可待因及嗎啡陽性反應，始悉上情。
二、案經彰化縣警察局北斗分局報告臺灣彰化地方法院檢查署檢
    察官偵查起訴。
    理  由
一、按除被告所犯為死刑、無期徒刑、最輕本刑為3 年以上有期
    徒刑之罪或高等法院管轄第一審案件者外，於刑事訴訟法第
    273 條第1 項程序進行中，被告先就被訴事實為有罪之陳述
    時，審判長得告知被告簡式審判程序之旨，並聽取當事人、
    代理人、辯護人及輔佐人之意見後，裁定進行簡式審判程序
    ；除簡式審判程序、簡易程序及第376 條第1 款、第2 款所
    列之罪之案件外，第一審應行合議審判，刑事訴訟法第273
    條之1 第1 項、第284 條之1 分別定有明文。本件被告甲○
    ○所犯係死刑、無期徒刑、最輕本刑為3 年以上有期徒刑或
    高等法院管轄第一審案件以外之罪，並於本院行準備程序時
    就被訴事實為有罪之陳述，本院合議庭依前揭規定，經評議
    結果，裁定改由受命法官獨任行簡式審判程序，先予敘明。
二、上開事實，業據被告甲○○於警詢、偵訊及本院審理時坦承
    不諱，且其於97年12月16日、98年1 月30日採集之尿液，經
    送鑑驗結果，確呈甲基安非他命、嗎啡及可待因陽性反應（
    97年12月16日）及甲基安非他命、安非他命、嗎啡及可待因
    陽性反應（98年1 月30日），此有彰化縣警察局北斗分局委
    託檢驗尿液代號與真實姓名對照認證單、採尿同意書各2 紙
    、詮昕科技股份有限公司97年12月31日報告編號7C220017號
    、98年2 月19日報告編號00000000號、98年2 月16日報告編
    號00000000號濫用藥物尿液檢驗報告各1 紙附卷可稽，足認
    被告之自白應與事實相符，洵堪採信。
三、按依毒品危害防制條例所為關於聲請觀察、勒戒或強制戒治
    之裁定，涉及拘束人身自由之保安處分，係有關實體事項而
    與實體判決具同等效力，於確定後，得以其違背法令為由，
    提起非常上訴。又施用第一、二級毒品為犯罪行為，毒品危
    害防制條例第10條定有處罰明文。故施用第一、二級毒品者
    ，依前揭規定本應科以刑罰，惟基於刑事政策，對合於一定
    條件之施用者，則依同條例第20條、第23條之規定，施以觀
    察、勒戒或強制戒治之保安處分。再毒品危害防制條例於民
    國92年7 月9 日修正公布，自93年1 月9 日施行，刪除二犯
    及三犯之規定，一改修法前繁雜之處遇程序，並認施用毒品
    者係屬病患性犯人，以觀察、勒戒戒除其身癮，並以強制戒
    治去除其心癮。其中第20條、第23條將施用毒品之刑事處遇
    程序，區分為「初犯」及「五年內再犯」、「五年後再犯」
    。依其立法理由之說明：「初犯」，經觀察、勒戒或強制戒
    治後，應為不起訴處分或不付審理之裁定；經觀察、勒戒或
    強制戒治執行完畢釋放後，「五年內再犯」者，因其再犯率
    甚高，原實施之觀察、勒戒及強制戒治既已無法收其實效，
    爰依法追訴或裁定交付審理。至觀察、勒戒或強制戒治執行
    完畢釋放後，「五年後再犯」者，前所實施之觀察、勒戒或
    強制戒治已足以遮斷其施用毒品之毒癮，為期自新及協助其
    斷除毒癮，仍適用「初犯」規定，先經觀察、勒戒或強制戒
    治之程序。從而依該次修正後之規定，僅限於「初犯」及「
    五年後再犯」二種情形，始應先經觀察、勒戒或強制戒治之
    程序。倘被告前於五年內已再犯，縱其第三次（或第三次以
    上）再度施用毒品之時間，在初犯或前次再犯經觀察、勒戒
    或強制戒治執行完畢釋放五年以後，已不合於「五年後再犯
    」之規定，且因前已於「五年內再犯」，顯見其再犯率甚高
    ，原實施觀察、勒戒或強制戒治，已無法收其實效，即應依
    該條例第10條處罰，不因其再犯之處遇僅受觀察、勒戒之執
    行，未經起訴處罰而有異（參照最高法院97年度第5 次刑事
    庭會議決議及97年度臺非字第406 號判決）。查本件被告甲
    ○○前因施用毒品案件，經本院以87年度毒聲字第2451號裁
    定送觀察、勒戒後，因認有繼續施用毒品之傾向，經本院以
    88年毒聲字第26號送強制戒治1 年，後由本院以88年度毒聲
    字第2653號裁定停止戒治出監，嗣於89年1 月5 日保護管束
    期滿未經撤銷而視為執行完畢；又於89年間，因施用毒品案
    件，經本院以89年度毒聲字第5889號裁定送強制戒治，後由
    本院以90年度毒聲字第2843號裁定停止戒治出監，嗣於91年
    3 月3 日保護管束期滿未經撤銷而視為執行完畢；再於92年
    間，因施用毒品案件，經本院以92年度毒聲字第1063號裁定
    送強制戒治，後因93年1 月9 日法律修正無庸執行出監；再
    於前開強制戒治執行完畢後五年內之95年間，因施用毒品案
    件，經臺灣高等法院臺中分院，以95年度上訴字第2197號判
    決判處有期徒刑1 年確定等情，此有臺灣高等法院被告前案
    紀錄表及臺灣彰化地方法院檢察署刑案資料查註紀錄表各一
    份存卷可參。被告前既曾因施用毒品案件，經強制戒治執行
    完畢釋放後之5 年內，已再犯施用毒品罪，復於97年12月16
    日晚間9 時30分許及98年1 月30日上午9 時40分許，再犯施
    用第一級毒品海洛因及第二級甲基安非他命之犯行，揆諸前
    揭說明，即非屬毒品危害防制條例第20條第3 項所規定之「
    五年後再犯」之情形，且因前已於「五年內再犯」，即應依
    毒品危害防制條例第10條之規定處罰。綜上所述，本案事證
    明確，被告犯行洵堪認定，應予依法論科。
四、查海洛因及甲基安非他命係毒品危害防制條例第2 條第2 項
    第1 款、第2 款所稱之第一級、第二級毒品，依法均不得持
    有、施用。核被告所為，係犯毒品危害防制條例第10條第1
    項之施用第一級毒品罪及同條例第10條第2 項之施用第二級
    毒品罪。被告於施用前持有第1 級毒品海洛因、第2 級毒品
    甲基安非他命之低度行為，各為施用之高度行為所吸收，均
    不另論罪。又被告於97年12月16日以一個施用行為，同時施
    用第一級毒品海洛因及第二級毒品甲基安非他命，係一行為
    同時觸犯二罪名，為想像競合犯，應依刑法第55條之規定，
    從一重之施用第一級毒品海洛因罪處斷。又被告所犯上開於
    97年12月16日同時施用第一級毒品海洛因及第二級毒品甲基
    安非他命之行為，與98年1 月30日施用第一級毒品海洛因，
    及同日施用第二級毒品甲基安非他命共三次施用毒品之犯行
    ，均犯意各別，行為不同，應分論併罰。被告曾於95年間，
    因竊盜案件，經本院以95年度斗簡字第502 號判決判處有期
    徒刑4 月確定（第一案）；又於同年間，因搶奪等案件，經
    本院以95年度訴字第15 21 號判決判處有期徒刑4 月、5 月
    、6 月、8 月，並定應執行有期徒刑1 年6 月確定（第二案
    ）；再於前開強制戒治執行完畢後五年內之95年間，因施用
    毒品案件，經臺灣高等法院臺中分院，以95年度上訴字第21
    97號判決判處有期徒刑1 年確定（第三案）；復於同年間，
    因竊盜案件，經本院以95年度員簡字第581 號判決判處有期
    徒刑5 月確定（第四案）；嗣於同年間，因施用毒品案件，
    經本院以96年度簡字第50號判決判處有期徒刑5 月確定（第
    五案）；嗣因中華民國96年罪犯減刑條例公佈施行，上開5
    案經臺灣高等法院臺中分院以96年度聲減字第1157號裁定，
    第一案減為2 月，第二案減為2 月、2 月15日、3 月、4 月
    ，第三案減為6 月，第四月減為2 月15日，第五案減為2月
    15日，並定應執行有期徒刑1 年10月確定，於97年6 月1 日
    因縮短刑期執行完畢出監之情，有臺灣彰化地方法院檢察署
    刑案資料查註紀錄表、臺灣高等法院被告前科紀錄表各1 份
    在卷可稽，其於5 年內以故意再犯本件有期徒刑以上之罪，
    為累犯，應依刑法第47條第1 項之規定，加重其刑。又本案
    被告於98年1 月30日上午9 時40分許，在彰化縣北斗鎮○○
    路、復興路口為警盤查時，於有偵查犯罪職權之機關或個人
    發覺其犯罪前，自動向員警坦承有施用第一級毒品海洛因及
    第二級毒品甲基安非他命之犯行，表示自首其有施用第一級
    毒品海洛因及第二級毒品甲基安非他命各1 次之犯罪事實，
    此有被告之警詢筆錄在卷可稽，則被告既係在員警發覺其本
    案犯行前，即主動承認有施用第一級毒品及第二級毒品之行
    為，並接受裁判，核與自首之規定相符，此二部分施用毒品
    之犯行爰均依刑法第62條之規定，減輕其刑，並依法先加後
    減之。爰審酌被告前即有施用毒品之前科，且曾因施用毒品
    送觀察、勒戒及強制戒治，仍未能戒除毒癮，竟再度施用毒
    品戕害自身健康，及其犯罪之動機、目的、所生危害及犯罪
    後尚知坦承犯行，態度良好等一切情狀，酌情量處如主文所
    示之刑，並定其應執行之刑。
五、據上論斷，應依刑事訴訟法第273 條之1 第1 項、第299 條
    第1 項前段，毒品危害防制條例第10條第1 項、第2 項，刑
    法第11條前段、第47條第1 項、第62條前段、第51條第5 款
    ，判決如主文所示。
六、如不服本判決，得於判決書送達之日起10日內，以書狀敘述
    理由，向本庭提出上訴。
本案經檢察官紀雅惠到庭執行職務。
中    華    民    國    98    年    6     月    16    日
                  刑事第九庭          法  官  黃齡玉
以上正本證明與原本無異。
如不服本判決應於收受判決後10日內向本院提出上訴書狀，並應
敘述具體理由；其未敘述上訴理由者，應於上訴期間屆滿後20日
內向本院補提理由書（均須按他造當事人之人數附繕本）「切勿
逕送上級法院」。
中    華    民    國    98    年    6     月    16    日
                                      書記官  林嘉賢
附錄本案論罪科刑法條全文：
毒品危害防制條例第10條
施用第一級毒品者，處 6 月以上 5 年以下有期徒刑。
施用第二級毒品者，處 3 年以下有期徒刑。


司法院資訊處製作；財團法人民間司法改革基金會備份。
